【裁判字號】    98,訴,1835
【裁判日期】    981130
【裁判案由】    侵權行為損害賠償
【裁判全文】
臺灣高雄地方法院民事判決              98年度訴字第1835號
原      告  甲○○
被      告  乙○○
上列當事人間侵權行為損害賠償事件，原告於刑事訴訟程序（98
年度審簡字第491 號）提起附帶民事訴訟（98年度審簡附民字第
41號），經本院刑事法庭裁定移送，本院於民國98年11月16日言
詞辯論終結，判決如下：
    主      文
被告應給付新臺幣壹萬元。
原告其餘之訴駁回。
訴訟費用由被告負擔百分之一，其餘由原告負擔。
本判決第一項得假執行。
原告其餘假執行之聲請駁回。
    事實及理由
一、按訴狀送達後，原告不得將原訴變更或追加他訴，但擴張或
    減縮應受判決事項之聲明者，不在此限，民事訴訟法第255
    條第1 項第3 款定有明文。本件原告起訴時，係請求被告給
    付新臺幣（下同）100 萬元，及自刑事附帶民事訴訟起訴狀
    繕本送達被告之翌日起至清償日止，按週年利率5 ％計算之
    利息。嗣於民國98年10月22日於本院準備程序時，表示不請
    求上開遲延利息之請求，核屬減縮應受判決事項之聲明，合
    於民事訴訟法第255 條第1 項第3 款之規定，應予准許。
貳、實體事項
一、原告主張：被告於97年10月6 日18時20分許，在高雄市小港
    區○○○路416 號「臨海醫院」門口，因疑心伊與其他男人
    通話，為查看伊手機內之通聯紀錄，竟趁伊與他人以手機通
    話之際，強行拉扯伊衣物而奪取置於上衣胸口袋內之另1 支
    手機後離去，以此強暴方法妨害伊行使權利及隱私，伊因此
    精神上受有重大痛苦。為此，爰依據民法侵權行為法律關係
    ，請求被告給付非財產上之損害賠償等語，並聲明：(一)被告
    應給付原告100 萬元。(二)願供擔保請准宣告假執行。
二、被告則以：對於本院98年度審簡字第491 號刑事判決認定伊
    犯有強制罪一情，並無意見，惟伊認既已承擔刑事法律責任
    ，何須再負民事責任，伊不願賠償等語資為抗辯。並聲明：
    駁回原告之訴。
三、兩造所不爭執之事項：
  (一)被告於97年10月6 日18時20分許，在高雄市小港區○○○路
    416 號「臨海醫院」門口，因疑心原告與其他男人通話，為
    查看原告手機內之通聯紀錄，竟趁原告與他人以手機通話之
    際，強行拉扯原告衣物而奪取另1 支置於上衣胸口袋內之手
    機後離去，以此強暴方法妨害原告行使權利。
  (二)被告因犯強制罪，經本院以98年度審簡字第491 號刑事判決
    判處有期徒刑2 月確定。
四、兩造所爭執事項：原告依侵權行為法律關係，請求非財產損
    害之金額以若干為當？
五、本院之判斷：
  (一)原告主張被告於上揭時、地，因疑心伊與其他男人通話，竟
    趁伊與他人以手機通話之際，強行拉扯伊衣物而奪取另1 支
    置於上衣胸口袋內之手機後離去，俾查看伊手機內之通聯紀
    錄，妨害伊行使權利等事實，為被告所不爭執，且被告上開
    行為，業經本院前依強制罪判處有期徒刑2 月確定，有本院
    98 年 度審簡字第491 號刑事判決在卷可稽（見本院卷第4
    頁至第5 頁），並經本院調閱查核屬實，自堪信為真實。是
    被告不法侵害原告之自由法益及隱私之侵權行為，堪以認定
    。
  (二)按因故意或過失，不法侵害他人之權利者，負損害賠償責任
    ；不法侵害他人之身體、健康、名譽、自由、信用、隱私、
    貞操，或不法侵害其他人格法益而情節重大者，被害人雖非
    財產上之損害，亦得請求賠償相當之金額。民法第184條第1
    項、第195條第1項前段分別定有明文。本件被告故意不法侵
    害原告之自由法益及隱私，依法應負侵權行為損害賠償責任
    。被告雖以其業已承擔刑事責任，認無須再負民事責任置辯
    。然按刑事責任之目的，在於懲罰、教化犯人，以預防犯罪
    、維持社會秩序，民事責任之目的則在賠償被害人之損害，
    以滿足被害人，二者並不相同，是以原告除得追究被告之刑
    事責任外，自亦得請求其賠償民事損害，被告所辯尚無足採
    。茲就原告請求被告給付精神慰撫金100 萬元部分，審酌如
    下：
  1.按慰撫金之多寡，應斟酌雙方之身分、地位、資力與加害程
    度，及其他各種情形核定相當之數額（最高法院51年度台上
    字第223 號判例意旨參照）。故慰撫金之金額是否相當，自
    應依實際加害情形與被害人所受之痛苦及雙方之身分、地位
    、經濟狀況等關係決定之。
  2.本件原告因被告強行拉扯原告衣物搶奪取原告手機而離去，
    被告侵害原告之自由法益及隱私，精神上確受有痛苦，自應
    由被告賠償其精神上所受損害。惟本院審酌兩造前係男友朋
    友，被告係因見原告與人通話對其不予理會，乃搶取原告手
    機以查知交友情形，嗣於查看後未久即將之交還，足見被告
    係基於一時感情衝動因素造成之失慮行為，而其所為情節尚
    非嚴重，斟酌原告學歷為高職肄業，從事公安管理工作，薪
    資約2 萬元，被告則係國中畢業，目前為水泥車司機，收入
    約1 、2 萬元，原告名下無任何不動產，被告名下有1 房地
    及汽車1 輛，有稅務電子閘門財產所得調件明細表在卷可憑
    （見本院卷第11頁至第21頁），以及兩造之身分、地位、經
    濟狀況及原告所受精神痛苦之程度等一切情狀，認原告請求
    1 百萬元之慰撫金，尚嫌過高，應以1 萬元為適當，逾此部
    分之請求，則屬無據。
六、綜上所述，原告基於侵權行為法律關係請求被告給付1 萬元
    ，為有理由，應予准許。逾此部分外之請求為無理由，應予
    駁回。
七、本件判決所命給付之金額，未逾50萬元，爰依民事訴訟法第
    389 條第1 項第5 款規定，為職權宣告假執行。原告雖聲請
    就勝訴部分為假執行之宣告等語，惟本院既已依職權宣告假
    執行，因認原告此部分聲請，僅為促請本院為職權發動，併
    予敘明。至原告敗訴部分，其假執行之聲請，即失所附麗，
    應予駁回
八、本件事證已明，兩造其餘攻擊防禦方法，經本院審酌後，核
    與本件判決結果不生影響，爰不一一論述，併此敘明明。
九、據上論結，本件原告之訴為一部有理由，一部無理由，依民
    事訴訟法第79條、第389 條第1 項第5 款，判決如主文。
中    華    民    國    98    年    11    月    30    日
                  民事第四庭  法  官  楊淑珍
以上正本係照原本作成。
如不服本判決，應於送達後20日內，向本院提出上訴狀並表明上
訴理由，如於本判決宣示後送達前提起上訴者，應於判決送達後
10日內補提上訴理由書（須附繕本）。
中    華    民    國    98    年    11    月    30    日
                              書記官  吳良美


司法院資訊處製作；財團法人民間司法改革基金會備份。
